【裁判字號】    98,台上,3734
【裁判日期】    980702
【裁判案由】    傷害致人於死
【裁判全文】
最高法院刑事判決            九十八年度台上字第三七三四號
上  訴  人  甲○○
                    10號
上列上訴人因傷害致人於死案件，不服台灣高等法院台中分院中
華民國九十八年四月二十八日第二審判決（九十八年度上訴字第
七０五號，起訴案號：台灣南投地方法院檢察署九十七年度偵字
第四九０一號），提起上訴，本院判決如下：
    主  文
上訴駁回。
    理  由
按刑事訴訟法第三百七十七條規定，上訴於第三審法院，非以判
決違背法令為理由，不得為之。是提起第三審上訴，應以原判決
違背法令為理由，係屬法定要件。如果上訴理由書狀並未依據卷
內訴訟資料，具體指摘原判決不適用何種法則或如何適用不當，
或所指摘原判決違法情事，顯與法律規定得為第三審上訴理由之
違法情形，不相適合時，均應認其上訴為違背法律上之程式，予
以駁回。本件原判決維持第一審論處上訴人甲○○傷害人之身體
，因而致人於死罪刑之判決，駁回其於第二審之上訴，已敘明所
憑之證據及認定之理由；從形式上觀察，並無判決違背法令之情
形存在。查原判決認定上訴人因劉美金之前男友王傳興不斷以電
話邀約劉美金喝酒，心生不滿，遂攜帶水果刀前往南投縣仁愛鄉
親愛村親愛國小萬大分校門前與王傳興理論。至現場時，見王傳
興持棒球棍，乃基於傷害之犯意，持水果刀攻擊王傳興，王傳興
亦持棒球棍攻擊上訴人。上訴人在客觀上能預見持利刃刺戳人體
，將造成死亡之結果，但於盛怒下，主觀上卻無預見，猶持刀刺
戳王傳興腳部，致切斷其左小腿動脈，引發出血性休克，經送醫
急救，不治死亡等情，已綜合全卷證據資料，詳加審酌判斷。復
說明上訴人原具有傷害之犯意，攜械與王傳興互相攻擊，無從分
別何方為不法之侵害，不得主張正當防衛權，亦與緊急避難之要
件不符。上訴人辯稱王傳興持棒球棍將其打倒在地，始持刀自衛
云云，為卸責之詞，不足採信，併加指駁綦詳。上訴意旨仍持陳
詞辯解，以王傳興將上訴人毆擊倒地後，仍不罷手，上訴人不得
已持刀傷害其腳部，縱有過當，應在得減輕其刑之範圍云云，對
於判決內已明白論斷之事項，再事爭執，不符第三審上訴之法定
要件。又刑之量定，屬法院職權裁量之事項；原判決以上訴人之
責任為基礎，審酌刑法第五十七條各款所列事項等一切情狀，維
持第一審判決所處之刑，理由內已論敘綦詳，既未逾法定刑度，
復無失出失入情形，不生違背法令之問題。上訴意旨謂其因緊急
避難，造成被害人死亡，事後深感悔恨，並已盡力和解，惜被害
人家屬未能接受，原判決未斟酌及此，於法有違云云，徒就原審
刑罰裁量職權之適法行使，任意指摘，亦與法律規定得為第三審
上訴理由之違法情形，不相適合。其上訴為違背法律上之程式，
應予駁回。
據上論結，應依刑事訴訟法第三百九十五條前段，判決如主文。
中    華    民    國  九十八  年    七    月    二    日
                      最高法院刑事第十庭
                          審判長法官  花  滿  堂
                                法官  黃  正  興
                                法官  陳  東  誥
                                法官  林  錦  芳
                                法官  洪  昌  宏
      本件正本證明與原本無異
                                      書  記  官
中    華    民    國  九十八  年    七    月    六    日
                                                Ａ


司法院資訊處製作；財團法人民間司法改革基金會備份。
